【裁判字號】    97,易,2651
【裁判日期】    971113
【裁判案由】    詐欺
【裁判全文】
臺灣臺北地方法院刑事判決              97年度易字第2651號
公  訴  人  臺灣臺北地方法院檢察署檢察官
被      告  甲○○
上列被告因幫助詐欺案件，經檢察官聲請簡易判決處刑（97年度
偵緝字第1201號），本院認不宜以簡易判決處刑，而改依通常程
序審理，茲判決如下：
    主  文
甲○○無罪。
    理  由
一、公訴意旨略以：被告甲○○因欠缺資金使用，可預見將其所
    有之帳戶提供予不特定之第三人使用，將使該帳戶成為詐騙
    集團存取詐騙款項之用，竟仍不違背其本意，而基於幫助詐
    欺之不確定故意，於民國九十六年十月十一日前某日時，在
    不詳地點，將其所有臺灣中小企業銀行臺北分行帳號000000
    00000號帳戶（下稱甲○○台灣中小企銀帳戶）連同密碼，
    提供詐欺集團作為詐騙他人財物匯款轉帳使用。嗣該詐騙集
    團成員在不詳處所，於九十六年十月十一日使用電話聯絡被
    害人鄭芳惠，佯裝華僑銀行中山分行人員，以鄭芳惠遭歹徒
    冒用人頭在華僑銀行、花旗銀行、聯邦銀行開戶，需配合財
    政部金融監督管理中心做檢測，要求鄭芳惠至銀行匯款，使
    鄭芳惠陷於錯誤，於九十六年十月十一日至十八日分別匯款
    至國泰世華銀行新興分行新臺幣（下同）一百萬元，國泰世
    華銀行九十萬元、臺灣中小企業銀行一百萬元、臺灣中小企
    業銀行一百萬元、臺灣中小企業銀行二百萬元、台中商業銀
    行九十萬元、臺灣中小企業銀行八十萬元、臺北富邦商業銀
    行二百萬元、臺灣新光商業銀行一百萬元、第一商業銀行二
    百五十萬元、彰化商業銀行松江分行八十萬元，共計一千一
    百九十萬元至甲○○臺灣中小企業銀行臺北分行帳號000000
    00000號帳戶內，而生財產上之損害；嗣鄭芳惠驚覺受騙，
    至警局報案而循線查知上情，因認被告甲○○涉有刑法第三
    十條、第三百三十九條第一項之幫助詐欺取財罪嫌。
二、按犯罪事實應依證據認定之，無證據不得認定犯罪事實；又
    不能證明被告犯罪者，應諭知無罪之判決，刑事訴訟法第一
    百五十四條第二項、第三百零一條第一項分別定有明文。再
    按，刑事訴訟法上所謂認定犯罪事實之證據，係指足以認定
    被告確有犯罪行為之積極證據而言，如未能發現相當證據或
    證據不足以證明，自不能以推測或擬制之方法，以為裁判基
    礎。而刑事訴訟上證明之資料，無論其為直接或間接證據，
    均須達到通常一般之人均不致有所懷疑，而得確信其為真實
    之程度，始得據為有罪之認定，若關於被告是否犯罪之證明
    未能達此程度，而有合理懷疑之存在，致使無從形成有罪之
    確信，根據「罪證有疑，利於被告」之證據法則，即不得遽
    為不利被告之認定，復有最高法院二十九年上字第一０五號
    、七十六年台上字第四九八六號判例可資參照。
三、本件公訴意旨認定被告甲○○涉有幫助詐欺罪嫌，係以甲○
    ○台灣中小企銀帳戶開戶資料、被害人鄭芳惠匯款單及鄭芳
    惠之指述，為其主要論據。訊據被告甲○○堅詞否認有何幫
    助詐欺犯行，辯稱：從未申請台灣中小企銀帳戶，亦未將身
    分證件等相關資料交給他人去申請帳戶，事後其向台灣中小
    企銀查詢，發現開戶資料上的戶籍地址、母親姓名等資料錯
    誤，應該是別人冒用其名義持偽造身分證去辦理開戶等語。
    經查：本院比對卷內台灣中小企業銀行台北分行96年11月14
    日96台北字第90078號函覆之甲○○台灣中小企銀開戶文件
    資料，其中身分證及駕駛執照上之照片，均與被告甲○○本
    人相貌不同；再開戶文件所附之身分證影本，背面註記甲○
    ○之母為高寶珠，惟依被告提供之身分證及戶籍謄本資料，
    可知其母應為鄭高寶珠；又開戶文件所附身分證記載甲○○
    住址為台北市○○街○段八十巷四弄六號三樓之一，但依被
    告所提之身分證及戶籍謄本資料，正確地址應為台北市○○
    ○路一七八號；再者，上開開戶文件所附之駕駛執照標明駕
    照種類為普通小型車，管轄編號為000000000000，但依被告
    庭呈之駕駛執照及計程車駕駛人職業登記證，可知被告所領
    之駕照種類為職業小型車，管轄編號為000000000000；復觀
    諸開戶資料之印鑑卡上記載地址為台北市○○街○段八十巷
    四弄六號三樓之一，與被告之正確戶籍地址不同，凡此均有
    台灣中小企銀函覆之前述開戶文件資料及被告當庭提出之身
    分證、駕照、戶籍謄本、計程車駕駛人職業登記證各一份在
    卷可稽（偵查卷第13至14頁，本院卷第16至18頁）。且經本
    院查詢被告之個人基本資料及遷徙紀錄資料，相關內容核與
    被告當庭提出之身分證與戶籍謄本資料相符，而被告確實領
    有職業小客車執照，管轄編號為000000000000號，亦有台北
    市監理處97年10月1日北市監駕字第0976238600號函覆之資
    料一紙存卷可查，益見被告當庭提出之相關身分證件資料確
    屬真實，台灣中小企銀函覆之開戶文件則有諸多錯誤內容。
    再者，本院請被告當庭書寫「漢口街一段八十巷四弄六號三
    樓之一」及其簽名各十次，其當庭書寫之筆跡亦與前揭開戶
    文件資料上之地址、簽名筆跡不符，有被告當庭書寫筆跡與
    前揭開戶文件資料各一份附卷可參（本院卷第19頁）。綜上
    可知，本案確有可能係他人冒用被告名義，持偽造之甲○○
    身分證件向台灣中小企銀申請開戶，故被告上開辯解應可採
    信。至被害人鄭芳惠之指述及匯款憑證等，僅能證明其有受
    騙匯款之事實，但本案既乏相關證據足證被告有將台灣中小
    企銀帳戶交給他人使用，抑或將自己身分證件交給他人用以
    申請開戶之事實，即難認定被告有何幫助他人詐欺之犯行。
    此外，又查無其他積極證據足以證明被告確有公訴人所指之
    前開犯行，並使本院達到確信。揆諸前開法律規定及判例意
    旨，自應為被告無罪之諭知。
據上論斷，應依刑事訴訟法第四百五十二條、第三百零一條第一
項，判決如主文。
本案經檢察官蔡彥守到庭執行職務。
中    華    民    國    97    年    11    月    13    日
                  刑事第十八庭    審判長法  官  胡宗淦
                                        法  官  彭慶文
                                        法  官  游士珺
上正本證明與原本無異。
如不服本判決，應於判決送達後10日內向本院提出上訴狀（應抄
附繕本）。告訴人或被害人如對於本判決不服者，應具備理由請
求檢察官上訴，其上訴期間之計算係以檢察官收受判決正本之日
期為準。
                                        書記官  林素霜
中    華    民    國    97    年    11    月    14    日


司法院資訊處製作；財團法人民間司法改革基金會備份。
